【裁判字號】    92,判,960
【裁判日期】    920718
【裁判案由】    營利事業所得稅
【裁判全文】
最  高  行  政  法  院  判  決                    九十二年度判字第九六○號
    上  訴  人  鴻禧酒店股份有限公司
    代  表  人  甲○○
    被 上訴 人  財政部臺北市國稅局
    代  表  人  乙○○
右當事人間因營利事業所得稅事件，上訴人對於中華民國九十一年五月二十三日臺北
高等行政法院九十年度訴字第六四一四號判決，提起上訴，本院判決如左：
    主  文
上訴駁回。
上訴審訴訟費用由上訴人負擔。
    理  由
本件上訴人主張：原審判決有下列判決不備理由或理由矛盾之違背法令之處：一、原
判決理由有違行政程序法第八條，蓋上訴人係國用著名觀光飯店，內控制度完備，會
計制度健全，對於研究發展之支出，備有研發計劃，研發記錄、成果報告，被上訴人
未實地查訪研發部門瞭解研發狀況，聲稱上訴人地下二樓所設研究發展中心主要為宴
客、餐飲部門，事實上研發中心設於此處，唯未設置廚房乃基於「消防安全檢查法規
」之限制。基於安全起見無法設置廚房之必要，仍符合研究發展支出之抵減稅額，而
被上訴人率斷研發人員非專職或專業從事研究，另依民事訴訟法二百七十七條，被上
訴人應負證據舉證之責。二、原判決理由有違行政程序法第六條之規定，上訴人申報
為推廣自創之註冊商標或服務標章而參加國際組織、國際會議或國際商展之費用共計
一一一、○七三元，有憑證資料供核，足認此係為推廣國際形象而參加之國際商展費
用。且上訴人歷年來均經營觀光飯店，並依法向被上訴人申請研發投資抵減，如八十
二年至八十六年，申請投資抵減稅額屬於「國際品牌形象支出」均獲主管機關適用投
資抵減，年度申請差別待遇實有不妥適。
被上訴人則以：原判決理由所引促進產業升級條例第一項、第二項、投資抵減辦法第
二條、第四條等規定，並無適用法規不當情事，上訴人對之縱有爭執，依鈞院六十一
年裁字第一五三號及六十二年判字第六一○號判例意旨，要難謂為適用法規錯誤或不
當，是本案應無行政訴訟法第二百四十三條第一項所指判決違背法令情事，自無依行
政訴訟法第二百四十二條規定，提起上訴之要件等語，資為抗辯。
原審斟酌全辯論意旨及調查證據之結果，以：一、本件上訴人八十五年度營利事業所
得稅結算申報，原列報研究與發展支出二○、二六五、九九○元，投資抵減稅額三、
○三九、八九九元；另列報「為推廣自創之註冊商標或服務標章而參加國際組織、國
際會議或國際商展之費用」支出八、二一九、二四九元，可抵減稅額八二一、九二五
元。被上訴人初查以：（一）研究與發展支出部分：上訴人研究發展中心非屬研究發
展性質，又無獨立之研究發展部門及無研究發展有關之器材設備，且列報之研究人員
非專職，核與投資抵減辦法第二條規定不符等由，否准其投資抵減，並核定研究與發
展支出抵減稅額○元；（二）建立國際品牌形象支出部分：其中八十五年七月二十五
日之茶葉禮盒五、四○○元、十月四日餐飲、禮品費等一八、四○九元、十一月一日
之宴客、禮物等六七、七五五元、十二月十八日之茶葉禮盒四、○八○元及十二月十
八日之餐飲、空中免稅商店購物等計一五、三九三元，共計一一一、○三七元部分係
屬交際費，核與投資抵減辦法第四條規定不合，不予認定，核定其建立國際品牌形象
支出八、一○八、二一二元，可抵減稅額為八一○、八二一元。二、上訴人不服，主
張：（一）其地下室二樓雖沒有研究發展中心，但有專屬部門之專職人員從事進行產
品研發之工作，又研究發展中心之工作執掌為：1.研究發展課：專門從事新菜色研究
，開發新產品及品質控制，有專人負責，亦聘雇國內專業人才擔任顧問；2.教育訓練
課：有專職人員從事觀摩各大飯店及旅館學校吸取經驗，再安排員工訓練；3.市場行
銷課：設有專業人員，從事市場調查消費傾向評估；4.美工課：設有專屬人員負責行
銷資訊之收集及表格設計；（二）而一一一、○三七元係為第十五屆中日觀光研討會
議專案之支出，請准予追認等語，申經被上訴人八十九年九月十一日財北國稅法字第
八九○三三六五八號決定略以：上訴人地下室二樓所設研究發展中心包括研究發展課
、教育訓練課、市場行銷課及美工課之工作性質及研發相關資料，該研究發展中心所
從事之工作內容係一般飯店之常態業務，非屬研究發展範疇，又研究發展中心係設於
地下室二樓，係為上訴人主要宴客、餐飲部門，且並無廚房設備，顯然並未設置獨立
於生產單位之外研究發展單位；上訴人復查時未能提示佐證文據證明系爭交際費一一
一、○三七元係在國際市場上為推廣自創之註冊商標或服務標章而參加國際組織、國
際會議或國際商展之費用，而係屬一般交際應酬費用，是初查否准列計投資抵減稅額
，並無不合為由，未准變更，經核尚無不妥。上訴人仍不服，除執陳詞爭執外，主張
被上訴人否准投資抵減之由，顯與行業特性及事實不符，事實上其於地下二樓設置之
研究發展中心係根據該行業特性所規劃之最直接且有效之配置，被上訴人未考量服務
業之行業特性，而否准認列，實為增加上訴人稅負之負擔等語。財政部九十年九月十
四日台財訴字第○八九○○七五五五二號決定略以：上訴人提供之組織系統圖及研發
中心職掌表及配置圖等資料，該研發人員新原里志、葉伯華等人之工作範圍，主要係
日式、廣式料理、烹調技巧及服務禮儀指導，究其實質內容不外為營運管理、技術指
導以及製備料理直接服務顧客，並非專職於研究發展工作；鄭麗濱、蘇遠成等係為各
類專業顧問人員，係提供專業諮詢，非屬常態編制內之受僱員工；鄧志誠、邱淑玲等
人係從事菜單、海報設計之工作，係屬業務之宣傳，不符專業研究人員之規定，觀其
研發之內容，實為一般餐飲正常營運之一部分，而申報之研發人員亦非以研究發展為
專職等由駁回之，亦無不當。三、上訴人除仍執前詞外，另主張一一一、○七三元，
有憑證資料供核，足認此係為推廣國際形象而參加之國商展費用等語。經查，依上訴
人提出之支票請求單、統一發票等影本，其中支票請求單係上訴人內部文件，統一發
票僅記載品名，不惟不足證明該等購買茶葉、禮品等費用係在國際市場上為推廣自創
之註冊商標或服務標章而參加國際組織、國際會議或國際商展之費用，且參以其中八
十五年十二月十八日茶葉禮盒四、○八○元之支票請求單影本，記載「至日本參加"
東亞經濟人會議"購買茶葉禮品贈送客戶」等語，八十五年十二月二十四日餐飲之支
票請求單影本，記載「招待日本觀光協會口事務局長及青木社長」等語，亦難認係
其在國際市場上為推廣自創之註冊商標或服務標章所生之費用，原處分及訴願決定認
係屬一般交際應酬費用，尚無不合，因將原決定及原處分均予維持，駁回上訴人之訴
，核無違誤。本院查：本件原判決係就原審兩造之爭點，即：(一)上訴人申報研究與發
展支出二○、二六五、九九○元，投資抵減稅額三、○三九、八九九元部分，是否符
合投資抵減辦法第二條規定？(二)上訴人列報建立國際品牌形象支出一一一、○三七元
部分，是否符合投資抵減辦法第四條規定？而以行為時促進產業升級條例第六條第一
項、第二項及投資抵減辦法第二條、第四條規定為裁判依據，其認定事實、適用法律
並無違誤，已如前述。至於系爭原處分是否違反行政程序法第八條及第六條，並非原
審爭點，自非原判決審理兩造之爭點所適用之法律，或所應適用之法律。上訴論旨，
以原判決理由有違行政程序法第八條及第六條等語，指摘原判決不備理由或理由矛盾
，求予廢棄，並未敘明原判決如何適用，或如何應適用行政程序法第八條及第六條規
定之理由，其上訴自難認為有理由，應予駁回。
據上論結，本件上訴為無理由，爰依行政訴訟法第二百五十五條第一項、第九十八條
第三項前段，判決如主文。
中    華    民    國    九十二      年      七        月      十八      日
                    最 高 行 政 法 院  第 二 庭
                                審 判 長 法  官      陳  石  獅
                                         法  官      吳  錦  龍
                                         法  官      彭  鳳  至
                                         法  官      高  啟  燦
                                         法  官      黃  合  文
右  正  本  證  明  與  原  本  無  異
                                         法院書記官  王  福  瀛
中    華    民    國    九十二      年      八        月      十一      日


司法院資訊處製作；財團法人民間司法改革基金會備份。
